【裁判字號】    98,交訴,18
【裁判日期】    980831
【裁判案由】    肇事遺棄罪等
【裁判全文】
臺灣桃園地方法院刑事判決              98年度交訴字第18號
公  訴  人  臺灣桃園地方法院檢察署檢察官
被      告  甲○○
上列被告因肇事遺棄罪等案件，經檢察官提起公訴（98年度偵字
第2180號），被告於本院準備程序進行中，就被訴事實為有罪之
陳述，經本院告知簡式審判程序意旨，並聽取公訴人及被告之意
見後，本院合議庭裁定由受命法官獨任依簡式審判程序審理，並
判決如下：
    主  文
甲○○因過失致人於死，處有期徒刑壹年拾月；又駕駛動力交通
工具肇事，致人死亡而逃逸，處有期徒刑貳年。應執行有期徒刑
參年捌月。
    事  實
一、甲○○前因公共危險案件，經本院96年度壢交簡字第1094號
    判決判處有期徒刑2 月，待於民國98年2 月2 日因縮刑期滿
    執行完畢，又因肇事遺棄案件，經本院96年度交訴字第52號
    判決判處有期徒刑6 月，緩刑3 年，而於97年1 月25日確定
    在案（均未構成累犯），竟在緩刑期間，明知酒後不得駕車
    且自身甫因公共危險案件經吊扣駕照在案，於98年1 月6日
    晚上10時許，飲用啤酒6 罐（每罐350 公克）後，仍於次（
    即7 日）日凌晨2 時17分許，無照駕駛車牌號碼W6—7097號
    自用小客貨車，沿桃園縣楊梅鎮○○路由北往南方向行駛，
    並行經桃園縣楊梅鎮○○路445 巷口與瑞溪路口之中央分向
    限制線路段時，本應遵守道路交通標誌、標線、號誌之指示
    行駛，並不得跨越中央分向限制線逆向行駛，且行車速度應
    依速限標誌或標線之規定行駛，不得超速，並隨時採取必要
    之安全措施，而依當時雖夜間惟有照明、路面柏油、無缺陷
    、無障礙物及視距良好等情，並無不能注意之情事，竟毫未
    注意，貿然在案發地中央分向限制線路段，跨越中央分向限
    制線逆向超速行駛，致撞擊行經該處而騎乘車牌號碼XIY-51
    6 重型機車之黃麟翔；詎甲○○肇事後不僅未下車察看，反
    基於肇事逃逸之犯意，於肇事後未採取救護措施及通知警察
    機關到場處理即擅自駛離並至旅館休息睡覺，而黃麟翔經送
    醫後，則於97年1 月7 日凌晨2 時46分許，因頭部外傷顱內
    出血併肱股骨折及大腿穿刺傷導致神經性休克死亡。嗣因甲
    ○○於98年1 月7 日上午10時許，將上開肇事車輛行駛至由
    不知情之沈泳良所經營位在桃園縣平鎮市○○路282 巷56弄
    2 號之「泰松汽車修理廠」進行維修，經警循線查悉上情。
二、案經桃園縣政府警察局楊梅分局報告臺灣桃園地方法院檢察
    署檢察官偵查起訴。
    理  由
壹、程序事項：
    被告甲○○所犯係死刑、無期徒刑或最輕本刑為三年以上有
    期徒刑以外之罪，亦非屬高等法院管轄第一審之案件，其於
    準備程序中就被訴事實為有罪之陳述，經本院告知簡式審判
    程序之旨，並聽取公訴人及被告之意見後，經本院合議庭認
    為適宜，乃依刑事訴訟法第273 條之1 第1 項規定，裁定由
    受命法官獨任進行簡式審判程序，先予敘明。
貳、實體事項：
一、上揭犯罪事實，業據被告於本院於警詢、偵查及本院準備程
    序中供承不諱，並經證人沈泳良於偵查中證述明確，又有桃
    園縣警察局楊梅分局道路交通事故調查報告表（一）及（二
    ）、道路交通事故現場圖、事故現場及車損照片、現場監視
    器畫面等件附卷可參。復被害人黃麟翔確係因本案道路交通
    事故致人車倒地，而受有頭部外傷、顱內出血血併肱股骨折
    及大腿穿刺傷導致神經性休克至死亡等情，嗣經發現並將被
    害人送往楊梅天成醫院急救後，惟仍於98年1 月7 日凌晨2
    時46分許不治死亡之事實，亦經臺灣桃園地方法院檢察署檢
    察官督同檢驗員相驗明確，此有臺灣桃園地方法院檢察署相
    驗筆錄、驗斷書、相驗屍體證明書、相驗照片等件附卷足憑
    。次按汽車行駛時，駕駛人應注意車前狀況，並隨時採取必
    要之安全措施；駕駛人駕駛汽車，應遵守道路交通標誌、標
    線、號誌之指示，道路交通安全規則第90條、第94條第3 項
    定有明文。被告自承，案發前其甫喝完6 罐350 公克之啤酒
    ，且案發時其係無照駕駛，行車速度約時速60公里等情，而
    依該肇事路段最高速限僅為時速50公里，顯已超速，又依現
    場道路監視器畫面以觀，被告肇事當時，已跨越中央分向限
    制線而逆向行駛乙節，再衡以被告於行為時業已31歲，有卷
    載年籍資料可稽，實具有前揭注意能力至屬甚明，另依當時
    雖屬夜間，但馬路上光線充足，柏油路面濕潤無缺陷，無障
    礙物，視距良好，並無不能注意情事，竟疏未注意及此而貿
    然行駛，因而無照逆向超速駕車肇事導致被害人死亡，其有
    過失，至為灼然。則被告之過失行為與被害人死亡結果間具
    有相當因果關係，亦堪認定。綜上所述，足見被告之自白核
    與事實相符，應可採為論罪科刑之依據。從而，
    本件事證已臻明確，被告犯行洵堪認定，應予應法論科。
二、核被告所為，係犯刑法第276 條第1 項之過失致人於死罪、
    第185 條之4 之駕駛動力交通工具肇事致人死亡而逃逸罪。
    被告酒醉及無駕駛執照駕車，因而致人死亡，依法應負過失
    致人於死之刑事責任，應依道路交通管理處條例第86條第1
    項之規定，加重其刑至二分之一。爰審酌被告雖坦承犯行；
    然其前甫因公共危險案件有罪判決確定，又因肇事逃逸案件
    ，再經判處有期徒刑6 月，緩刑3 年在案，竟仍無視道路交
    通安全之重要性，繼續酒後無照駕車上路，並毫未注意車前
    狀況並採取適當安全措施，致生本件道路交通事故，且案發
    後僅於車上觀看，完全無救助傷患之意，甚於駕車逃逸後，
    亦係自行前往旅館休息睡覺，被告所為，實完全無視他人生
    命之可貴，使被害人之家庭亦隨之破碎，再被告行為後，更
    未與被害人家屬達成和解，並未見和解之意，其行為實應予
    嚴重非難，另衡其手段、態度等一切情狀，分別量處如主文
    所示之刑，並定應執行之刑。
據上論斷，應依刑事訴訟法第273 條之1 第1 項、第299 條第1
項前段，道路交通管理處罰條例第86條第1 項，刑法第276 條第
1 項、第185 條之4 、第51條第5 款，刑法施行法第1 條之1 第
1 項、第2 項前段，判決如主文。
本案經檢察官黃怡菁到庭執行職務。
中    華    民    國    98    年    8     月    31    日
                  刑事第十庭    法  官  華奕超
以上正本證明與原本無異。
如不服本判決應於收受判決後10日內向本院提出上訴書狀，並應
敘述具體理由。其未敘述上訴理由者，應於上訴期間屆滿後20日
內向本院補提理由書「切勿逕送上級法院」。
                                書記官  常毓生
中    華    民    國    98    年    9     月    8     日
中華民國刑法第185 條之4 （肇事遺棄罪）駕駛動力交通工具肇
事，致人死傷而逃逸者，處6 月以上5 年以下有期徒刑。
中華民國刑法第276條
（過失致死罪）
因過失致人於死者，處2 年以下有期徒刑、拘役或2 千元以下罰
金。從事業務之人，因業務上之過失犯前項之罪者，處5 年以下
有期徒刑或拘役，得併科3 千元以下罰金。


司法院資訊處製作；財團法人民間司法改革基金會備份。
